臺灣臺東地方法院民事判決　　　　　　　　99年度訴字第55號
原　　　告　林金雄
被　　　告　柯順在
上列當事人間請求損害賠償事件，本院於民國100 年4 月6 日言
詞辯論終結，判決如下：
    主  文
被告應給付原告新臺幣伍拾肆萬肆仟元，及自民國九十九年五月
二十八日起至清償日止，按週年利率百分之五計算之利息。
原告其餘之訴駁回。
訴訟費用由被告負擔。
本判決第一項於原告以新臺幣壹拾捌萬元為被告供擔保後，得假
執行。
原告其餘假執行之聲請駁回。
    事實及理由
一、原告主張：被告於民國95年7 月1 日向原告承租門牌號碼臺
    東市○○路○段200號房屋（下稱系爭房屋），約定租期自95
    年7 月1 日起至97年6 月30日止為期2 年，每月租金為新臺
    幣（下同）32,000元，詎被告自96年7 月1 日起未付租金，
    以押租金扣抵後，被告自同年12月1 日起開始積欠租金，爰
    依租賃關係，請求被告給付自96年12月1 日起至97年6 月30
    日止7 個月之租金；依不當得利法則請求被告給付自97年7
    月1 日起至98年4 月30日止10個月相當於租金之不當得利，
    總計544,000元等語。並聲明：(一)被告應給付原告544,000元
    ，及自96年12月1 日起至清償日止，按年息5 ％計算之利息
    。(二)願供擔保，請准宣告假執行。
二、被告則以：被告雖自96年7 月1 日起未付租金，惟押租金可
    扣抵至同年11月30日之租金，被告早已向原告表示於押租金
    扣抵完時終止租約，且被告已於押租金扣抵完時將系爭房屋
    返還原告等語，資為抗辯。並聲明：原告之訴駁回。
三、本件爭點整理結果如下：
  (一)兩造不爭執事項：
  1.兩造於95年7 月1 日簽訂房屋租賃契約書（下稱系爭租賃契
    約），由被告向原告承租系爭房屋，約定租期自95年7 月1
    日起至97年6 月30日止，為期2 年，租金為每月32,000元。
  2.被告自96年7 月1 日起未付租金。
  3.押租金可扣抵至96年11月30日之租金。
  (二)兩造爭執事項：
  1.系爭租賃契約是否已於96年11月30日終止？
  2.被告是否已於96年11月30日將系爭房屋返還原告？
  3.原告請求被告給付自96年12月1 日至97年6 月30日止7 個月
    部分之租金，自97年7 月1 日至98年4 月30日止10個月相當
    於租金之不當得利，總計544,000元，有無理由？
四、得心證之理由：
  (一)按租賃定有期限者，其租賃關係，於期限屆滿時消滅；承租
    人於租賃關係終止後，應返還租賃物，民法第450 條第1 項
    、第455 條第1 項分別定有明文。
  (二)經查，兩造於95年7 月1 日簽訂系爭租賃契約，由被告向原
    告承租系爭房屋，約定租期自95年7 月1 日起至97年6 月30
    日止為期2 年，租金為每月32,000元，有系爭租賃契約（見
    本院卷第81頁至88頁）可稽，堪信為真實。原告主張被告自
    96年7 月1 日起未付租金，以押租金扣抵後，自96年12月1
    日起開始欠租，被告對此並不爭執（見本院卷第125 頁），
    僅抗辯早已向原告表示於押租金扣抵完時終止租約云云。惟
    按終止租賃契約，依民法第263 條準用同法第258 條規定，
    應向他方當事人以意思表示為之（最高法院65年台上字第11
    07號、64年台上字第2294號、49年台上字第307 號號判例意
    旨參照）。被告對於其究竟於何時、何地、以何種方式，向
    原告為終止租賃契約之意思表示，始終未能具體明確主張，
    猶未能舉證證明以實其說，空言抗辯，即非可採。至於原告
    於本院99年10月19日準備程序期日陳述：「（法官：被告結
    束營業時，是否有通知你，他不營業了？）原告：被告只有
    說扣完不做了，沒有再來跟我說何時不做了」（見本院卷第
    100 頁）等語，僅足證被告曾向原告表示，於押租金扣抵完
    所欠租金後，即將結束營業，惟結束營業之表示，並不當然
    可解為終止租約之表示，被告執此抗辯已向原告為終止租約
    之意思表示，亦非可採。
  (三)又被告抗辯其已於押租金扣抵完時將系爭房屋返還原告云云
    。惟依系爭租賃契約第6 條、第7 條約定，租期屆滿或租約
    終止，被告應將系爭房屋按照原狀騰空交還原告。按債務人
    非依債務本旨實行提出給付者，不生提出之效力，民法第23
    5 條第1 項定有明文。物之交付義務人所提出交付之物與契
    約訂定之內容不符者，不得謂為依債務本旨之提出，自不生
    提出之效力（最高法院31年上字第2481號判例意旨參照）。
    被告自承其未交還鑰匙，係因還有一點東西放在系爭房屋內
    （見本院卷第37頁）；又自承其97年2 月間搬離系爭房屋迄
    99年3 月止，仍給付系爭房屋之電費每月約1,200 元，作為
    借用上開場所放置冰箱之對價（見本院卷第58頁）；自承留
    有營業用桌椅在系爭房屋內（見本院卷第99頁）；自承搬走
    後，還留有2 台冷氣、4 張桌子、棚架（見本院卷第108 頁
    ），足見被告並未依上揭債務本旨將系爭房屋騰空返還，其
    抗辯其已於押租金扣抵完時將系爭房屋返還原告，並不可採
    。至於被告抗辯：「原告有寫1 個頂讓的牌子」，原告雖自
    承：「我只寫1 個租」（見本院卷第109 頁）等語，僅足證
    原告擬將系爭房屋另租他人，不足證被告已依上揭債務本旨
    將系爭房屋騰空返還，被告執此抗辯已於押租金扣抵完時將
    系爭房屋返還原告，亦不可採。
五、綜上所述，被告自96年7 月1 日起未付租金，以押租金扣抵
    後，自96年12月1 日起開始欠租，其未能舉證證明系爭租賃
    契約已於96年11月30日終止，亦未能舉證證明已於98年4 月
    30日前返還系爭房屋，原告依據租賃關係，請求被告給付租
    期屆滿前自96年12月1 日起至97年6 月30日止7 個月之租金
    ；依據不當得利法則，請求被告給付租期屆滿後自97年7 月
    1 日起至98年4 月30日止10個月相當於租金之不當得利，總
    計544,000 元，為有理由，應予准許。又原告請求被告給付
    上開544,000 元，自96年12月1 日被告開始欠租時起至清償
    日止，按年息5 ％計算之利息，惟96年12月1 日係被告開始
    欠租，並非欠租已達544,000 元，原告請求自此時起算544,
    000 元之遲延利息，應屬無據，自起訴狀繕本送達之翌日即
    99年5 月28日（見本院卷第30頁）起算遲延利息，方屬有據
    ，逾上開部分之請求，為無理由，不應准許。
六、上開原告勝訴部分，原告陳明願供擔保以代釋明，聲請宣告
    假執行，經核並無不合，爰酌定相當之擔保金額併予准許；
    至於上開原告敗訴部分，原告之假執行聲請即失所附麗，應
    併予駁回。
七、兩造其餘之攻擊防禦方法及未經援用之證據，經本院審酌後
    ，認為均不影響本判決之結果，自無逐一詳予論駁之必要，
    併此敘明。
八、據上論結，本件原告之訴為一部有理由，一部無理由，依民
    事訴訟法第79條、第390條第2項，判決如主文。
中    華    民    國   100    年    4     月    13    日
                  民事庭    審判長法  官  李芳南
                                  法  官  楊憶忠
                                  法  官  陳世源
以上正本證明與原本無異。
如不服本判決，應於送達後20日內，向本院提出上訴狀並表明上
訴理由，如於本判決宣示後送達前提起上訴者，應於判決送達20
日內補提上訴理由書（須附繕本）。
中    華    民    國   100    年    4     月    13    日
                                  書記官  林慧芬